臺灣高等法院刑事判決　　　　　　　　　96年度軍上字第3號
上　訴　人
即　被　告　乙○○
選任辯護人　胡文英　律師
上　訴　人
即　被　告　甲○○
上列上訴人等因貪污治罪條例案件，不服國防部高等軍事法院95
年度上更二字第002號，中華民國95年10月3日第二審判決（起訴
案號：國防部北部地方軍事法院檢察署91年度訴字第159號），
提起上訴，本院判決如下：
    主  文
原判決撤銷，發回國防部高等軍事法院。
    理  由
本件原判決認定：上訴人乙○○原係上開單位網管修護組（下稱
網管組）上士組長，負責該單位之電腦維修、資訊器材保管及網
路架設等工作；上訴人甲○○原係該單位總機修護組上士代理組
長，負責該單位通信設備修護等工作，二人均屬依法令從事公務
之人員。緣國防部通信資訊指揮部為提昇所屬單位電腦設備，向
揚立資訊有限公司購買電腦零件乙批，於90年7月23日由乙○○
與組員下士高旭志、一兵陳孟哲共同收受，並存放於網管組辦公
室保密鐵櫃中，上訴人乙○○依職務負有保管之責。其後因上訴
人甲○○亟需相關電腦零件組裝自己之電腦，二人遂共同謀議，
侵占該批電腦零件，作為甲○○組裝電腦之用，甘員則給付許員
2萬4千元作為報酬，復為掩人耳目，乃商議以撬開保密鐵櫃方式
拿取，二人遂於90年7月31日23時50分許一同進入辦公室，由許
員持該辦公室內之斜口鉗一把，將保密櫃左側之門軸插梢抽出，
甘員則以雙手扳開保密櫃鐵門，再由許員從扳開之縫隙伸入拿取
IBM 40GB硬碟1顆（價值4500元）、128MB RAM記憶體6條（每條
價值800元，合計4800元），得手後，甘員先返回寢室，許員則
將保密鐵櫃回復原狀後始離去，翌日（8月1日）17時30分許，許
員則將上述電腦零件放置於營站塑膠袋內，帶至甘員寢室交付予
甘員，嗣甘員因貪圖便利，將其個人電腦送至網管組維修，為維
修人員高旭志所發覺，甘員始自白上情，因而撤銷原判決，改判
論處上訴人乙○○與甲○○共同依據法令從事公務之人員侵占公
有器材罪，固非無見。
惟查：(一)按貪污治罪條例第4 條第1項第1款侵占公有財物罪之成
立，須依據法令從事公務之人員，主觀上對自己持有之公有財物
有『不法所有之意圖』為要件。依原判決事實所載，上訴人甲○
○既給付2萬4千元之報酬予乙○○，嗣由乙○○以營站塑膠袋裝
盛攜至寢室交付，則甲○○前開與乙○○共同進入辦公室，扳開
保密櫃鐵門，以利乙○○伸入拿取之行為，有無為自己不法所有
之意圖，是否應論以侵占公有財物罪之幫助犯，有待審酌。(二)次
按證據之證明力，固屬於法院判斷之自由，惟證據之本身如有瑕
疵，則在此瑕疵未究明前，遽採為有罪之根據，即難謂為適法。
原判決以甲○○迭次自白與乙○○共同進入網管組辦公室，拿取
保密鐵櫃內之電腦零件，翌日並由乙○○以營站塑膠袋裝盛IB M
40GB硬碟1顆、128MB RAM記憶體6條，攜至其寢室交付，及以2萬
4千元代價，請乙○○為其組裝電腦等情，嗣於95年7月13日經以
證人身分結證後，仍為上開相同之陳述，衡以二人原係朋友關係
，並無宿怨，且證人張峻雄亦於偵審中證述：許員曾於案發當晚
23時50分許至甘員寢室偕同外出，翌日17時30分許，復見許員手
持福利站塑膠袋的東西，至寢室交付予甘員等語，均堪佐證甲○
○供述之真實，而採為乙○○論罪之基礎。惟據卷附法務部調查
局測謊報告所示，上訴人甲○○對於「(1)其曾與乙○○開啟保密
櫃，(2)其曾交付乙○○電腦組裝費用，(3)其未取走保密櫃電腦零
件」等問題呈情緒波動反應，研判有說謊（見偵查卷第155頁）
，而關於以2萬4千元請乙○○組裝電腦乙節，甲○○先是於陳情
書中自白：該贓物係其90年8月1日在寢室，以2萬4千元請乙○○
組裝電腦後，由乙○○於當日下班後，在其房間交付云云（詳見
偵查卷第82頁）；迨於91年5月6日偵訊中又稱：對請乙○○組電
腦之時地，已不復記憶，價購金額則改稱3萬多元，且稱為何乙
○○只給伊電腦零件而非完整之組裝電腦，其不清楚亦未詢問云
云（見偵查卷第300至301頁）。衡情，果若真有價購組裝電腦情
事，則距其上開供述時日非久，甲○○理當印象清晰，何以竟連
購買金額亦前後供述歧異？再其既稱以數萬元之代價購買電腦，
理應要求乙○○交付一台完整之電腦，豈有僅止收受二種電腦零
件（共價值約9300元）而未加詢問之理？則究竟乙○○當日有無
與甲○○共同開啟保密櫃？乙○○交付查獲之電腦零件予甲○○
之原因為何？共同被告甲○○之供述顯存有嚴重瑕疵，原審於此
瑕疵未究明前，逕採為論罪科刑依據，於法自有未合，且此部分
係有利於上訴人乙○○，原判決亦未於判決內敘明取捨理由，自
難昭服。綜上所述，上訴人乙○○及甲○○上訴意旨否認犯罪固
無理由，惟原判決既有上開可議之處，應認有撤銷之原因，因原
判決違背法令致影響事實認定，本院無從自為判決，爰依法將原
判決撤銷，發回國防部高等軍事法院更為適法之判決。
據上論斷，應依軍事審判法第199條判決如主文。
中　　華　　民　　國　　96　　年　　3 　　月　　20　　日
                  刑事第十八庭審判長法  官  溫耀源
                                    法  官  陳健順
                                    法  官  邱同印
以上正本證明與原本無異。
                                    書記官  莊昭樹
中　　華　　民　　國　　96　　年　　3 　　月　　20　　日
